臺灣桃園地方法院民事判決　　　　　　　 96年度婚字第420號
原　　　告　乙○○
被　　　告　甲○○
上列當事人間請求履行同居事件，本院於民國96年06月22日辯論
終結，判決如下：
    主      文
被告應與原告同居。
訴訟費用由被告負擔。
    事實及理由
一、原告起訴主張：兩造於民國81年01月30日結婚，兩造結婚約
    定住所為桃園縣桃園市○○○街10號，現婚姻關係存續中，
    詎被告自96年01月間起忽反常態，經常離家不歸，原告初以
    和為貴，百般忍受，乃被告得寸進尺，至96年02月05日更離
    家在外，並更換手機號碼，變換工作地點，斷絕原告之聯繫
    。爰依民法第1001條之規定提起本訴，聲明判決如主文所示
    。
二、被告則以：其因患有糖尿病、尿酸高等疾病，並有超時工作
    之情形，身體感到疲憊，故住宿於公司，會有較多之睡眠時
    間，且平日工作忙碌，只能利用假日休息補眠，所以假日也
    未能回家。又其除了廚師工作外，凌晨亦兼差送水果，需要
    這麼長時間工作，除已習慣如此之生活模式，一部分也是因
    為經濟壓力。其確實拒絕對原告透露行蹤，亦不接聽原告電
    話，但那是因為很累，不希望受到原告如被告大男人，怎麼
    說話不算話等言詞之凌虐，才拒絕返家等語置辯。並聲明駁
    回原告之訴。
三、得心證之理由：
    1.原告主張兩造於81年01月30日結婚，及被告自96年02月05
      月起離家未歸之事實，有原告提出戶籍謄本為證，並據被
      告自認在卷，故原告此部分主張，堪信為真實。
    2.按夫妻互負同居之義務，民法第1001條有明文規定，本件
      被告與原告為夫妻，而於96年02月05日離家至今、未曾返
      家履行其與原告間之同居義務，其雖抗辯乃因身體疾病及
      工作勞累關係，需要較多時間休息，且不希望受到原告言
      詞凌虐等理由拒絕返家云云。惟被告平日工作時間雖長，
      然其目前工作場所距兩造共同住所僅10分鐘之車距，且在
      此之前工作地點更遠，仍每日通勤上下班，故身體之累勞
      及工作場所距離之遠近顯非被告拒絕返家之真實原因。事
      實上，被告係為了逃避原告，不願面對原告與其溝通，才
      會隱匿行蹤。依兩造所陳，被告曾衡量自己經濟能力，向
      原告應諾願代償卡債新台幣95萬元，惟事後因無法籌措到
      足額現金，原告因此指責被告大男人，怎麼說話不算話！
      然此乃就特定事件評斷，被告認為自尊受傷，應該向原告
      說明。被告卻就此卡債清償事，於96年01月19日要求原告
      必須簽立被告代償後，原告即不得過問被告生活上所有的
      事情及干涉其行動之同意書，足見被告不欲經營婚姻生活
      之意圖，其背後存在之事由，始為被告拒絕履行夫妻同居
      義務之主因。被告於本案抗辯其受到原告就卡債清償事件
      所為之發言為言詞羞辱，乃言過其實，此尚不能構成不能
      返家與原告同居之正當事由。從而原告依據上開民法之規
      定訴請被告履行同居為有理由，應予准許。又冰涷三尺非
      一日之寒，兩造婚姻關係處於僵持之地步似乎與子女殘疾
      、性生活不協調及債務壓力等問題有所關聯，兩造若自覺
      身心均受束縛而不得自由，宜循求專家諮商找出癥結予以
      解決，否則雙方均陷於痛苦之境地，如何期許婚姻之幸福
     美滿，在此敘明。
四、結論：原告之訴為有理由，依民事訴訟法第78條，判決如主
    文。
中　　華　　民　　國　　96　　年　　 6　　月　　29　　日
                            家事法庭  法　    官　劉雪惠
上列正本證明與原本無異
如對本判決上訴，須於判決送達後20日內向本院提出上訴狀
中　　華　　民　　國　　96　　年　　 6　　月　　29　　日
                                      書  記  官　張儷瓊
